【裁判字號】    99,台上,6738
【裁判日期】    991028
【裁判案由】    違反毒品危害防制條例等罪
【裁判全文】
最高法院刑事判決            九十九年度台上字第六七三八號
上  訴  人  甲○○
選任辯護人  黃育勳律師
上列上訴人因違反毒品危害防制條例等罪案件，不服台灣高等法
院中華民國九十八年二月十二日第二審判決（九十七年度上訴字
第四０七一號，起訴案號：台灣板橋地方法院檢察署九十六年度
偵字第一六五九五號），提起上訴，本院判決如下：
    主  文
上訴駁回。
    理  由
按刑事訴訟法第三百七十七條規定：上訴於第三審法院，非以判
決違背法令為理由，不得為之；是提起第三審上訴，應以原判決
違背法令為理由，係屬法定要件。如果上訴理由書狀並非依據卷
內訴訟資料具體指摘原判決不適用何種法則或如何適用不當，或
所指摘原判決違法情事顯與法律規定得為第三審上訴理由之違法
情形不相適合時，均應認其上訴為違背法律上之程式，予以駁回
。本件原判決綜合全案證據資料，本於事實審法院之推理作用，
認定上訴人甲○○有其事實欄一所載販賣第二級毒品甲基安非他
命二次犯行，因而撤銷第一審科刑部分之判決，改判仍論上訴人
以販賣第二級毒品共二罪（均累犯），各處有期徒刑七年二月、
七年三月，並分別諭知扣案如原判決附表一所示甲基安非他命五
包（驗後淨重合計十點八七公克）均沒收銷燬之、扣案如原判決
附表二所示之物品均沒收；就主刑部分，復定其應執行之刑有期
徒刑九年（原判決主文第九行「如附表一之扣案物品」，應係附
表二之誤植）。已詳敘其所憑證據及認定之理由；對於上訴人所
辯何以不足採信，亦在理由內詳加指駁及說明，俱有卷存證據資
料可資覆按。上訴人上訴意旨略以：（一）、證人吳正宏於民國
九十六年七月十六日晚七時六分之警詢筆錄（見偵查卷第二三至
二六頁）、魏明弘於同年月二十三日及二十六日之偵查筆錄（見
偵查卷第二二０至二二一頁、第二二五至二二七頁），未予錄音
，依法屬絕對證據排除，應無證據能力；又魏明弘、吳正宏於警
詢之陳述，屬被告以外之人於司法警察官或司法警察調查中所為
之陳述，原判決並未敘明如何符合「具有較可信之特別情況」之
要件，而例外具有證據能力之憑證，依規定均無證據能力。原判
決逕認有證據能力，有違證據法則。（二）、魏明弘對於購買毒
品之價格、交易地點、過程及數量前後供述不一，且於一審審理
時結證稱他是請上訴人幫他拿的等語，足見上訴人未賺取差價，
其行為當非販賣而係轉讓，原判決置此不論而逕認上訴人販賣甲
基安非他命予魏明弘，難謂允當。（三）、吳正宏於警詢所供交
易價額前後不一，於偵查中更結證稱其未向上訴人購買毒品等情
，原判決就此有利於上訴人之證據不予審酌，亦未敘明，顯有疏
漏。（四）、上訴人以魏明弘證詞多所出入，有再詳為調查之必
要，且非無法調查。原審未予傳喚殊非妥洽云云。
惟查：證據之取捨及事實之認定，均為事實審法院之職權，倘其
採證認事並未違背證據法則，自不得任意指為違法而執為適法之
第三審上訴理由。上訴人於原審雖辯稱伊係幫魏明弘拿毒品甲基
安非他命，並未直接販賣毒品予魏明弘；而魏某於一審亦曾一度
證稱：「伊是先把錢交給被告（即上訴人），約半小時後，被告
才交付安非他命給伊」等語。但原判決以魏某於一審已多次明確
指證係打電話向上訴人洽購毒品，並進而與上訴人約定交易數量
、時間、地點等情，核與卷附電話通訊監察譯文所示魏某與上訴
人於九十六年七月五日電話通話內容相符，因認上訴人確有於該
日販賣甲基安非他命予魏某之犯行，已詳敘其憑據及理由，核其
論斷與證據法則無違。又依原判決所引上訴人與魏某電話監聽錄
音譯文內容觀之，雙方於電話中已達成買賣新台幣（下同）一千
五百元、０點五公克毒品之意思合致（見原判決第八至九頁），
則原判決採用該電話監聽錄音譯文作為上訴人已著手實行販賣毒
品犯行之證據，於法亦無不當。上訴意旨(二)空言主張伊僅係幫魏
某購買，並無販賣毒品云云，而為單純事實之爭辯，要非合法之
第三審上訴理由。又原判決以上訴人與吳正宏在電話中已議妥毒
品買賣之種類、數量、購買地點等情，核與卷附電話通訊監察譯
文所示吳某與上訴人於九十六年七月十四日電話通話內容相符，
且吳某於同年月十六日為警扣得甲基安非他命二包等情，對照證
人（即查獲警員）甘仁龍之證述，因認上訴人確有於該日販賣第
二級毒品二包計三千元予吳某之犯行，於法亦無不合。雖原判決
對於吳某在偵查中一度陳稱「伊未向上訴人購買毒品」一語，未
說明不予採信之理由，固欠週延，但並不影響於判決之結果。上
訴意旨(三)執此無關宏旨之枝節問題指摘原判決不當，亦非適法之
第三審上訴理由。再魏明弘於第一審審理時，已到庭具結作證，
並經辯護人及檢察官為交互詰問及上訴人表示意見；原審審理時
上訴人亦當庭經由辯護人表示對魏明弘之陳述，同意有證據能力
，有第一審及原審審判筆錄在卷可稽。且已敘明前開事實已臻明
確，而認無再行傳訊之必要（見原判決第十三頁第十七至十九行
）。上訴意旨(四)任意指摘原審調查猶有未盡，核非具體指摘之合
法上訴第三審理由。另刑事訴訟法第一百條之一第一項固規定訊
問被告，原則上應全程連續錄音；必要時，並應全程連續錄影；
同條第二項亦規定「筆錄內所載之被告陳述與錄音或錄影之內容
不符者，除有前項但書情形外，其不符之部分，不得作為證據」
。同法第一百條之二規定，司法警察詢問犯罪嫌疑人時亦準用同
法第一百條之一之規定。考其立法目的，在於建立訊問筆錄之公
信力，並擔保訊問程序之合法正當；亦即在於擔保犯罪嫌疑人對
於訊問之陳述，係出於自由意思及筆錄所載內容與陳述相符。九
十二年二月六日修正公布之刑事訴訟法，為使審判期日之訴訟程
序能合法、妥適地進行，並使審判筆錄之記載有所憑據，杜絕爭
議，增訂第四十四條之一第一項「審判期日應全程錄音，必要時
，並得全程錄影」之規定。刑事訴訟法對於證人於審判中為陳述
，依上開規定雖增訂應予錄音或錄影，然於司法警察詢問或檢察
官訊問證人時，則無必須錄音或錄影之明文，是尚難僅因司法警
察於詢問或檢察官於訊問證人時，未全程連續錄音或錄影，即謂
其所取得之供述筆錄為違背法定程序，或得逕認其為無證據能力
。原判決以甘仁龍於製作魏明弘、吳正宏前開警詢筆錄時，均未
對渠二人為不當取供或以強暴、脅迫等其他不正方法取得渠證述
；就前揭警詢筆錄及偵查筆錄所載內容，均出自渠二人自由意識
之陳述，亦經魏明弘證述明確；且吳正宏已於九十六年十一月十
六日死亡，就其於警詢之陳述，係在意識清醒下所為，其於偵查
具結後陳述時亦未提及警詢中有受何不法取供情形，應無嚴重侵
害證人之人權保障，及上訴人所涉犯之罪名，又屬毒品危害防制
條例第四條第二項所規定，最輕本刑七年以上之「販賣第二級毒
品」罪嫌，基於渠等二人警詢之供述時作成環境、外部狀況，該
警詢筆錄客觀上有可信之特別情況，且為證明犯罪事實所必要，
並敘明吳正宏已死亡等情，而認魏明弘、吳正宏上開警詢筆錄及
前揭未能同時「全程連續錄音」之警詢筆錄、偵查筆錄均具有證
據能力，並資為認定上訴人犯罪事實之證據，揆之上述說明，尚
無不合。上訴意旨(一)仍執前詞指摘原判決有不載理由之違背法令
，難認係具體指摘之合法上訴第三審理由。至其餘上訴意旨無非
仍就原審採證認事職權之適法行使，暨原判決已明確認定詳細說
明之事項，再事爭辯，並就其有無販賣毒品之單純事實，漫加爭
執，均非依據卷內資料具體指摘原判決不適用何種法則或如何適
用不當，顯與法律規定得為第三審上訴理由之違法情形不相適合
。按之首揭說明，其上訴為違背法律上之程式，應併予駁回。
據上論結，應依刑事訴訟法第三百九十五條前段，判決如主文。
中    華    民    國  九十九  年    十    月  二十八  日
                      最高法院刑事第八庭
                          審判長法官  洪  文  章
                                法官  王  居  財
                                法官  郭  毓  洲
                                法官  黃  梅  月
                                法官  沈  揚  仁
本件正本證明與原本無異
                                      書  記  官
中    華    民    國  九十九  年   十一    月    一   日
                                                      v

司法院資訊處製作；財團法人民間司法改革基金會備份。
